臺灣高等法院民事裁定　　　　　　　　　　　　　　　九十一年度再抗字第七四號
　　再審聲請人　甲　○
右再審聲請人因與再審相對人時代大飯店股份有限公司間聲明異議事件，對於中華民
國九十一年四月二十四日本院九十一年度再抗字第三三號確定裁定，聲請再審，本院
裁定如左：
      主      文
再審之聲請駁回。
再審聲請程序費用由再審聲請人負擔。
      理      由
一、本件再審聲請意旨略以：(一)本院九十一年再抗字第三三號確定裁定有民事訴訟
    法第五百零七條準用第四百九十六條第一項第一款「適用法規顯有錯誤」之情形
    ：(一)聲請人原係依民事訴訟法第四百九十六條第一項第一款及第四百九十七條為
    由聲請再審，原確定裁定引用無關之最高法院十八年上字第七一０號判例，顯有
    錯誤；(二)原確定裁定係以再審之聲請為無理由，卻引用民事訴訟法第五百零二條
    第一項之規定駁回，適用法規顯有錯誤。(三)原確定裁定對於聲請人有關「適用最
    高法院六十年台再字第一七０號判例顯有錯誤」、「違背最高法院十七年上字第
    一一一八號判例適用法規顯有錯誤」、「依民事訴訟法第四百九十七條之再審理
    由」之主張，未附駁回理由，違背民事訴訟法第二百三十七條之規定。(二)本件
    臺灣臺北地方法院財務法庭係法院之內部單位，無權利能力，而無當事人能力，
    應駁回其參與分配之聲明。
二、經查：
 (一)按駁回或就有爭執之聲明所為裁定，應附理由，民事訴訟法第二百三十七條固
     有明文。而所謂附理由者，即將法官對於攻擊防禦方法之意見及法律上之意見
     暨得心證之理由，記明於裁定之謂 (最高法院四十九年度台抗字第二六０號裁
     判參照 )。本件原確定裁定就聲請人所主張之再審理由，業於裁定中記明對於
     攻擊防禦方法之意見及法律上之意見暨得心證之理由：
   １、原確定裁定對於聲請人有關「適用最高法院六十年台再字第一七０號判例顯
       有錯誤」之再審理由主張，業於裁定理由敘明「又再審聲請人所指本院九十
       年度抗字第四五七一號確定裁定，主文『抗告駁回』及『抗告程序費用由抗
       告人負擔』，均未記載適用之法律，消極不適用法規，應屬適用法規顯有錯
       誤，原確定裁定卻認定適用法規顯有錯誤不包括消極不適用法規，亦有未洽
       ，惟查本院九十年度抗字第四五七一號確定裁定，已於理由中詳予敘明其駁
       回再審聲請人所為抗告之理由，雖該裁定之末段僅記載為『爰裁定如主文』
       ，而未引用適用之法條，亦不影響該裁定結果，是縱經斟酌，再審聲請人亦
       不能受較有利益之裁定」等語。
    ２、原確定裁定對於聲請人有關「違背最高法院十七年上字第一一一八號判例適
        用法規顯有錯誤」及「依民事訴訟法第四百九十七條」之再審理由主張，業
        於裁定理由敘明「台北地院財務法庭乃依修正前強制執行法第三十三條之規
        定，函送參與分配，視為參與分配之聲明，業經原確定裁定 (即本院九十一
        年度再抗字第四號)予以認定，經核並無違誤，亦無漏未斟酌之情事，足見
        參與分配之債權人為財政部台北市國稅局中山稽徵所，並非財務法庭甚明」
        等語。
    ３、綜上可知，原確定裁定駁回聲請人再審之聲請，並無未附理由之情形，聲請
        人指摘原確定裁定違背民事訴訟法第二百三十七條而有適用法規顯有錯誤之
        再審事由，即有未合。
  (二)次按再審之訴，雖有再審理由，法院如認原判決為正當者，應以判決駁回之，
      此規定對於確定裁定聲請再審亦有準用，民事訴訟法第五百零四條、第五百零
      七條定有明文。聲請人於原審聲請再審，係以民事訴訟法第四百九十六條第一
      項第一款及第四百九十七條據為再審事由，而原確定裁定贅引有關民事訴訟法
      第四百九十六條第十三款之最高法院十八年上字第七一○號判例，核與聲請人
      所指之再審事由無關，又原確定裁定係以再審之聲請為無理由而駁回聲請人之
      聲請，於據上論結時則引用民事訴訟法第五百零二條第一項之規定，固有引用
      判例及法規錯誤之情形。惟原確定裁定就聲請人所主張之再審事由，均再以斟
      酌並敘明理由，已如上述，而原確定裁定認定本件參與分配之債權人為財政部
      台北市國稅局中山稽徵所，並非財務法庭之理由，經核並無違誤，亦即原裁定
      贅引上開判例及誤引上開法條，並不影響原確定裁定結果，應認原確定裁定之
      結論為正當，則依前開規定，仍應駁回本件再審之聲請。
  (三)綜上所述，聲請人依民事訴訟法第五百零七條準用同法第四百九十六條第一項
      第一款規定，以本院九十一年度再抗字第三三號確定裁定適用法規顯有錯誤為
      由，聲請再審，併求為廢棄該確定裁定前之台灣台北地方法院裁定，並將台灣
      台北地方法院財務法庭參與分配之聲明駁回，均無理由，應予駁回。
三、據上論結，本件再審之聲請為無理由，依強制執行法第三十條之一、民事訴訟法
    第五百零七條、第五百零四條、第九十五條、第七十八條，裁定如主文。
中　　　華　　　民　　　國　　九十一　　年　　十一　　　月　　二十七　　日
                              民事第十一庭
                          　　　　審判長法  官　吳  景  源
                          　　　　　　　法  官　滕  允  潔
                          　　　　　　　法  官　鄭  純  惠
右正本係照原本作成。
不得抗告。
中　　　華　　　民　　　國　　九十一　　年　　　十一　　月　　二十九　　日
                                        書記官　張  淑  華
